【裁判字號】    97,消債更,551
【裁判日期】    980409
【裁判案由】    聲請更生程序
【裁判全文】
臺灣高雄地方法院民事裁定           97年度消債更字第551號
聲  請  人  甲○○
訴訟代理人  陳魁元律師
上列當事人因消費者債務清理事件聲請更生，本院裁定如下：
    主  文
聲請駁回。
聲請費用由聲請人負擔。
    理    由
一、按聲請更生或清算不合程式或不備其他要件者，法院應以裁
    定駁回之，但其情形可以補正者，法院應定期間先命補正，
    消費者債務清理條例第8條定有明文。次按債務人與金融機
    構協商成立者，不得聲請更生或清算，但因不可歸責於己之
    事由，致履行顯有重大困難者，不在此限；本條例施行前，
    債務人依金融主管機關協調成立之中華民國銀行公會會員辦
    理消費金融案件無擔保債務協商機制與金融機構成立之協商
    ，準用前項之規定，消費者債務清理條例第151條第5項、第
    6項亦分別有明文規定。衡諸債之關係，係以當事人間之信
    賴關係為基礎，為社會經濟組織之重要支柱，故當事人於以
    法律行為追求自己之利益之際，亦應顧及對方之利益，並考
    量債權債務在社會上之作用，本於誠實及信用之原則，行使
    債權及履行債務。是對於已陷入經濟上困境之消費者，若任
    其於惡性循環之債務窘境中生存，將衍生嚴重之社會問題，
    難以維持安定之社會經濟秩序，故為兼顧債權人、債務人雙
    方之利益，對陷於經濟上困境之消費者，乃允其於消費者債
    務清理條例施行後，得選擇以重建型之更生程序或清算型之
    清算程序清理其債務，藉以妥適調整債務人與債權人及其他
    利害關係人間之權利義務關係，保障債權人獲得公平受償，
    並謀求消費者經濟生活之重建復甦機會。惟對於已與金融機
    構協商成立，或於本條例施行前，已依金融主管機關協調成
    立之中華民國銀行公會會員辦理消費金融案件無擔保債務協
    商機制與金融機構成立協商之債務人，若非因不可歸責於己
    之事由，致履行顯有重大困難，僅係為圖謀減免債務，而不
    為債務之履行，自有違債權契約為誠信契約之本旨，故依消
    費者債務清理條例第151條第6項準用同條第5項前段之規定
    ，不得聲請更生或清算，始能避免肇致道德危險。
二、聲請意旨略以：債務人現每月薪資收入約新臺幣（下同）
    23,000元，負債總額為2,145,173 元，均為無擔保或無優先
    權之債務，名下僅有民國91年出廠之汽車一部無任何財產，
    負債顯然超過資產甚多。債務人雖曾依照中華民國銀行公會
    會員辦理消費金融案件無擔保債務協商機制與各債權銀行成
    立協商，約定自民國95年8 月起，分120 期，按月於每月10
    日支付16,826元，至全部清償為止。債務人協商成立當時擔
    任店長，薪資為30,000元，然因店面經營不善倒閉失業。債
    務人現另行就業後，平均每月薪資降為23,000元，無力清償
    上開協商款，且當初協商時，並未與嘉義市第三信用合作社
    協商，金重新向最大債權銀行台新銀行聲請協商，遭以前曾
    參加協商而致協商不成立，復未經法院裁定開始清算程序或
    宣告破產，爰向本院聲請更生等語。
三、經查：
  (一)本件協商程序中，聲請人於97年5 月26日經台新銀行以曾參
    與前置協商成立或銀行公會協商機制成立退件，故協商不成
    立，有前置協商退件通知函在卷可稽。
  (二)債務人主張其現每月薪資收入約23,000元，負債總額為2,14
    5,173 元，均為無擔保或無優先權之債務，名下僅有91年出
    廠之汽車一部。債務人僅係一般消費者，未曾從事營業之事
    實，業據提出債權人清冊、財產及收入狀況說明書、戶籍謄
    本、財政部高雄市國稅局96年度綜合所得稅各類所得資料清
    單、財政部高雄市國稅局財產歸屬資料清單、協議書、財團
    法人金融聯合徵信中心當事人查詢個人資料（信用報告）、
    第一銀行薪資帳戶為證，應堪信為真實。而聲請人既已負債
    ，其本須以較低之標準生活而撙節開銷用以償債始符誠信，
    自不得以無負債人員之一般生活標準以上而同為要求，故應
    以行政院主計處所頒訂97年每月最低生活費高雄市為10,
    991 元為其生活費用為當（此費用包括食品費、衣著鞋襪費
    、房租水電費、家居管理費、醫療保健費、交通通訊費、娛
    樂教育費及雜項支出），故以其收入扣除上開必要之生活費
    用後，仍餘12,009元可資運用，且參酌債務人目前年僅30歲
    、正值壯年、有穩定之工作，未來償債能力佳等情觀之，顯
    非已有不能清償或不能清償之虞。
三、縱上所述，聲請人於聲請前既無不能清償債務或有不能清償
    之虞之情事，並有固定收入以履行清償，其聲請更生要件自
    有不備，且上開欠缺又屬無從補正，依首揭聲明，應予駁回
    ，爰裁定如主文。
中    華    民    國    98    年    4     月    9     日
                  高雄簡易庭  法  官  鄭  瑋
上為正本係照原本作成。
本裁定已於98年4 月9 日下午5 時公告，如不服本裁定，應於公
告之翌日起10日內，以書狀向本院提出抗告，並繳納抗告費新臺
幣一千元。
中    華    民    國    98    年    4     月    9     日
                            書記官  林芊蕙


司法院資訊處製作；財團法人民間司法改革基金會備份。
